臺灣高雄地方法院民事裁定　　　　　　　　　　　　　九十一年訴字第一五一三號
　　原　　　告　乙○○
　　被　　　告　甲○○
右當事人間請求分配表異議之訴事件，本院裁定如左：
    主      文
原告之訴駁回。
訴訟費用由原告負擔。
    理      由
一、按原告起訴，如起訴不備程式或不備其他要件，而無從補正者，法院應依民事訴
    訟第二百四十九條第一項第六款規定，認起訴不合法，並依同條第一項前段規定
    ，逕以裁定駁回原告之訴。又按債權人或債務人對於分配表所載各債權人之債權
    或分配金額有不同意者，應於分配期日一日前，向執行法院提出書狀，聲明異議
    ；若因執行法院對前條之異議認為並非正當，而經到場之債務人或有利害關係之
    他債權人為反對之陳述，致異議未終結者，為異議之債權人或債務人，得向執行
    法院對為反對陳述之債權人或債務人提起分配表異議之訴；聲明異議人未於分配
    期日起十日內向執行法院為前二項起訴之證明者，視為撤回其異議之聲明。強制
    執行法第三十九條第一項、第四十一條第一項前段、第三項分別定有明文。再按
    分配表異議之訴，乃就分配表有異議之債權人或債務人，對為反對陳述之債權人
    或債務人提起之訴訟。此觀強制執行法第四十一條第一項規定自明。又同法第三
    十九條、第四十條第一項及第四十條之一並分別規定，債權人或債務人對分配表
    有異議之權，及對於債權人或債務人之異議有為反對陳述之權。故債權人或債務
    人對分配表聲明異議後，如未予他債權人、債務人反對表示意見之機會，或他債
    權人、債務人對於債權人或債務人之異議未為反對之陳述者，均無從提起分配表
    異議之訴（最高法院八十八年度台上字第五九六號裁判要旨參照）；另強制執行
    程序中，債權人或債務人對於分配表聲明異議，其他債權人或債務人於分配期日
    未到場，執行法院未依聲明異議更正分配表，而將聲明異議狀對之為送達，其他
    債權人或債務人就聲明異議為反對陳述者，聲明異議人對反對陳述之其他債權人
    或債務人提起分配表異議之訴，應類推適用強制執行法第四十一條第四項規定。
    亦即聲明異議人對其他債權人或債務人提起異議之訴之十日期間，應自受執行法
    院通知有反對陳述之日起算，而非自分配期日起算。倘聲明異議人已於受執行法
    院通知之日起十日內提起異議之訴，並向執行法院為起訴之證明者，執行法院不
    得以此已逾分配期日起十日期間，依同法第三項規定，視為撤回異議之聲明，受
    訴法院亦不得認異議之訴為不合法（最高法院八十七年度台上字第二八一九號裁
    判要旨參照）。
二、本件原告起訴意旨略以：民國八十七年六月間，原告與配偶劉蕭玉妹因為飼養豬
    隻造成虧損，透過訴外人林肚生介紹，而向被告借款新台幣（下同）二十萬元（
    下稱系爭借款）。詎被告竟要求原告與劉蕭玉妹必須共同簽發交付面額超過系爭
    借款之本票，以為擔保。原告與劉蕭玉妹迫於無奈，遂於八十七年十二月二十二
    共同簽發面額三百四十六萬四千元，到期日為八十八年一月十一日之本票（下稱
    系爭本票）乙紙交付被告。嗣原告因積欠農會等債權人借款未清償，導致農會等
    債權人向鈞院民事執行處聲請強制執行原告依法可得向高雄縣政府領取之養豬戶
    拆遷補償金三百二十四萬九千一百四十八元（下稱系爭分配款）。乃被告明知其
    持有系爭本票之債權，僅為二十萬元，竟仍以全額向鈞院聲請本票裁定強制執行
    ，並於鈞院裁定准予強制執行後，持該本票裁定執行名義，向鈞院民事執行處聲
    請併案強制執行，且經鈞院以九十年度執字第二六六二五號（併於九十年度執字
    第二五四０五號執行，而此案號，尚包括同年度第二五七三一號、四一０二八號
    、三八二四八號、三九六三六號、四０七三五號、四一二二六號等執行卷宗，下
    稱系爭執行卷）受理在案。其後，鈞院因認多數債權併案執行，有製作分配表之
    必要，而於九十一年三月二十二日製作分配表，並將被告債權以系爭本票票面額
    列入分配，使被告債權不當分配受償九十五萬九千四百零二元（包括本金及利息
    部分，下稱受償款）。爰依強制執行法第四十一條第一項規定，提起本件分配表
    異議之訴，請求鈞院按被告所有系爭借款占分配總債權之比例分配，並更正分配
    表上被告分配金額欄受分配金額等記載等情。原告主張上情，固據提出本院九十
    一年四月九日九十一高貴民恭九十執字第二五四０五號通知暨分配表一件為證。
    又本院九十年度執字第二五四０五號等民事執行事件，執行法院係定於九十一年
    四月十九日在本院民事執行處實施債權分配，並通知原告及其他債權人。原告於
    同年四月十六日收受上開債權分配通知後，隨於同年四月十八日以積欠被告之債
    權業已部分清償為由，向本院民事執行處聲明異議等情，固據本院依職調閱系爭
    執行卷查明屬實，而亦堪認定。惟查，本院民事執行處於原告聲明異議後，其他
    債權人並未依強制執行法第四十條第一項規定，於分配期日到場為反對陳述或同
    意之表示，而民事執行處亦未依據強制執行法第四十條之一，通知其他債權人就
    原告聲明異議為反對之陳述，即逕行以本院九十一年四月九日九十一高貴民恭九
    十執字第二五四０五號通知原告，命其應於十日內，就系爭執行卷分配表有爭執
    之債權提起分配表異議之訴等情，業據本院調閱系爭執行卷查明無誤，堪予認定
    。顯見系爭執行卷執行程序中，執行法院就原告對於分配表聲明異議乙事，並未
    依法通知其他債權人為反對與否之陳述甚明。則揆諸上開說明，原告提起本件異
    議之訴，顯不備其他要件，且無從命其補正，依民事訴訟法第二百四十九條第一
    項前段規定，應逕以裁定駁回原告之訴。次查，原告於九十一年四月二十六收受
    本院民事執行處限期命提起異議之訴乙節，有送達回證附於系爭執行卷，並據本
    院調閱該卷查明屬實，洵堪認定。則按諸上開說明，本件原告向受訴法院提起分
    配表異議之訴之期間，亦應自九十一年四月二十六日翌日起十日內為之，始符前
    揭強制執行法規定。然查，本件原告遲至九十一年五月十日始向本院民事庭提起
    分配表異議之訴，並向執行法院為起訴證明乙節，亦有原告民事陳報狀附於系爭
    執行卷可參，並據本院調閱審酌無誤，洵堪認定。是參酌前揭最高法院釋示，本
    件原告提起分配表異議之訴，顯已逾受執行法院通知之日起十日內提起之規定，
    依強制執行法第四十一條第三項規定，自應視為撤回異議之聲明。而按原告對於
    執行程序分配表聲明異議，既已視為撤回，揆諸首揭說明，原告即不得向法院提
    起分配表異議之訴。據上所述，益堪認原告提起本件異議之訴，不備其他要件，
    且無從命其補正，應依民事訴訟法第二百四十九條第一項前段規定，逕以裁定駁
    回原告之訴。
三、依民事訴訟法第二百四十九條第一項第六款，第九十五條，第七十八條，裁定如
    主文。
中　　　華　　　民　　　國　　九十一　　年　　十二　　月　　　　十七　　日
                              臺灣高雄地方法院民事第一庭
~B法　　　官　李昭彥
右為正本係照原本作成。
如對本裁定抗告須於裁定送達後五日內向本院提出抗告狀。
中　　　華　　　民　　　國　　九十一　　年　　十二　 月　　 　　十七　　 日
~B法院書記官　鄭翠蘭
